最高法院民事判決　　　　　　　　　　　　　　　　　八十八年度台再字第八六號
　　再 審原 告　丁 ○ ○
　　　　　　　　戊 ○ ○
　　　　　　　　丙 ○ ○
　　　　　　　　乙 ○ ○
　　　　　　　　己○○○
　　　　　　　　甲 ○ ○
　　再 審被 告　台北銀行股份有限公司
　　法定代理人　廖 正 井
右當事人間請求清償債務事件，上訴人對於中華民國八十七年六月二十五日本院再審
判決（八十七年度台上字第一四六九號），提起再審之訴，本院判決如左：
    主  文
再審之訴駁回。
再審訴訟費用由再審原告連帶負擔。
    理  由
本件再審原告主張原確定判決即本院八十七年度台上字第一四六九號判決有民事訴訟
法第四百九十六條第一項第一款所定適用法規顯有錯誤之情形，對之提起再審之訴，
係以：伊等之被繼承人吳火獅於擔任新竹玻璃製造廠股份有限公司（下稱新玻公司）
向再審被告借款之連帶保證人期間，所發生之新台幣（下同）二千六百八十一萬元及
其利息、違約金之債權，本設定有抵押權以為擔保，乃再審被告於新玻公司辦理重整
公告期間，將之申報為無擔保重整債權，依公司法第二百九十六條第一項前段規定，
已喪失抵押權之擔保。再審被告既拋棄抵押權，伊等自得依民法第七百五十一條規定
主張免負保證責任。詎原確定判決竟認再審被告未明白表示拋棄抵押權，且未將之塗
銷登記，不生拋棄之效力，認伊等仍應負保證責任，且就伊等上訴主張之各項攻擊防
禦方法，均未記載其法律上之意見，適用法規顯有錯誤云云，為其論據。
按民事訴訟法所謂適用法規顯有錯誤，係指確定判決所適用之法規，顯然不合於法律
規定，或與司法院現尚有效及大法官會議之解釋，或本院現尚有效之判例顯然違反者
而言。查前訴訟程序第二審以：再審被告於新玻公司辦理重整公告期間，雖就其中原
設定有抵押權以為擔保之本金二千六百八十一萬元及其利息、違約金債權，申報為無
擔保重整債權，惟其既未明白表示拋棄抵押權，亦未辦理塗銷抵押權登記手續，依民
法第七百五十一條及第七百五十八條規定，自難認已生拋棄抵押權之效力。且公司法
第二百九十六條第一項僅係規定重整債權之種類，及各種重整債權均須依重整程序行
使權利，並未定明債權人將有擔保之重整債權申報為無擔保之債權，即因而喪失（拋
棄）其擔保物權。且新玻公司之重整業已完成，依該公司重整計劃書第六章第三條第
一項所載：「所有重整債權以法院裁判之數額為準，新玻公司在重整計劃執行期限內
，仍未償付部分，俟重整期限屆滿，移轉於重整後之公司承受，並按本重整計劃所訂
償還債權辦法，按期償還」，則依公司法第三百十一條第一項第一款之反面解釋，再
審被告未受償債權部分，仍由重整完成後之公司承受，並未消滅。再依公司法第三百
十一條第二項之規定，再審被告對於新玻公司債務之保證人即再審原告之權利，亦不
因公司重整而受影響。再審原告主張因再審被告拋棄抵押權，而免負保證之責任，即
屬無據。爰駁回再審原告對於第二審法院八十一年度重上字第一一九號及本院八十二
年度台上字第二四五四號確定判決提起之再審之訴。原確定判決認前訴訟程序第二審
判決於法並無違背，並敘明再審原告所主張新玻公司已對兩造起訴請求塗銷系爭抵押
權登記等語，縱屬實情，然系爭抵押權現既仍屬存在，且正由兩造洽商辦理變更為再
審原告名義中，第二審判決雖未論斷，於再審原告應受敗訴判決之結果尚不生影響，
因而予以維持，駁回再審原告之第三審上訴，經核並無適用法規顯有錯誤之情形。至
再審原告指摘原確定判決理由項下未記載關於當事人攻擊防禦方法及法律上之意見，
係屬判決是否不備理由之問題，要與適用法規顯有錯誤有間。再審原告主張原確定判
決適用法規顯有錯誤，據以提起再審之訴，非有理由。
據上論結，本件再審之訴為無理由，並依民事訴訟法第八十五條第二項判決如主文。
中      華      民      國    八十八    年     十一     月     十一     日
                              最高法院民事第四庭
                                  審判長法官  林  奇  福
                                        法官  許  朝  雄
                                        法官  陳  國  禎
                                        法官  李  彥  文
                                        法官  陳  重  瑜
　　　右正本證明與原本無異
 　　　　　                              　　 書  記  官
中      華      民      國    八十八    年     十一     月    二十五    日
